【裁判字號】    99,監宣,5
【裁判日期】    990322
【裁判案由】    監護宣告
【裁判全文】
臺灣花蓮地方法院民事裁定               99年度監宣字第5號
聲  請  人  丙○○
聲  請  人  甲○○
相  對  人  乙○○
上列聲請人對於相對人聲請監護宣告事件，本院裁定如下：
    主  文
宣告乙○○（男、民國○○年○月○日生、身分證統一編號：Ｚ00000
0000號）為受監護宣告之人。
選定丙○○（男、民國○○年○○月○○日生、身分證統一編號：Ｚ000
000000號）為受監護宣告人之監護人。
指定甲○○（男、民國○○年○月○日生、身分證統一編號：Ｚ00000
0000 號）為會同開具財產清冊之人。
聲請程序費用由受監護宣告之人負擔。
    理  由
一、按對於因精神障礙或其他心智缺陷，致不能為意思表示或受
    意思表示，或不能辨識其意思表示之效果者，法院得因本人
    、配偶、四親等內之親屬、最近一年有同居事實之其他親屬
    、檢察官、主管機關或社會福利機構之聲請，為監護之宣告
    。民法第14條第1項定有明文。
二、本件聲請意旨略以：聲請人丙○○、甲○○係相對人乙○○
    （男、32年4月4日生、身分證統一編號：Ｚ000000000號）之
    子，相對人於98年2月間因進食不慎，導致失去意識，無法
    動彈，長期臥床迄今，雖延醫診治但不見起色，已無法處理
    自己事務，爰聲請宣告乙○○為受監護宣告之人等語，並提
    出戶籍謄本、身分證影本、衛生署花蓮醫院診斷證明書等件
    為證。
三、本院在鑑定人即行政院衛生署花蓮醫院精神科醫師郭名釗前
    訊問相對人，審驗相對人之心神狀況，其對本院訊問內容毫
    無反應；相對人臥於床上，不能自行移動。復依行政院衛生
    署花蓮醫院函覆之鑑定報告書略以：「（一）個人病史：詹
    員無精神科病史。於98年2月間因進食不慎，導致失去意識
    ，無法動彈，住院治療後意識、語言能力、行動能力均未恢
    復，迄今已逾年餘。據門諾醫院病歷記載，診斷為缺氧性腦
    病變。此後詹員需仰賴呼吸器協助呼吸，並維持生命徵象，
    亦反覆有肺炎及呼吸衰竭之情形，日常生活須接受他人照護
    。（二）身體檢查：外觀大致正常，四肢肌力軟弱，無法自
    主移動或行動，僅存在反射動作。（三）精神狀態檢查：意
    識昏迷，眼睛能自行睜開，但無法隨物體移動其視線，四肢
    肌力軟弱無力，無法從事有意向之行動。態度無法合作，無
    法配合醫師指示作檢查或完成單一命令之動作。無言語能力
    ，情緒無明顯激動。無法為意思表達，對人、時、地定向感
    不佳。對於處理自身財物能力無法勝任。（四）心理測驗：
    無法理解或沒有反應。無法辨認家人，需使用腸造管灌餵
    食。大小便失禁。臥床，無法坐立及站立。（五）鑑定結論
    ：詹員診斷為缺氧性腦病變，目前為昏迷狀態，致其不能為
    意思表示或受意思表示，或不能辨識其意思表示之效果。詹
    員認知功能、日常生活功能退化，需人協助，無法處理身邊
    複雜事務。」等語，有本院99年2月24日訊問筆錄及行政院
    衛生署花蓮醫院99年3月1日花醫管字第0990001539號函附之
    精神鑑定報告書在卷可稽，堪認乙○○因精神障礙或其他心
    智缺陷，致不能為意思表示或受意思表示，本件聲請，為有
    理由，應予准許，爰宣告乙○○為受監護宣告之人。
四、又受監護宣告之人應置監護人。法院為監護之宣告時，應依
    職權就配偶、四親等內之親屬、最近一年有同居事實之其他
    親屬、主管機關、社會福利機構或其他適當之人選定一人或
    數人為監護人，並同時指定會同開具財產清冊之人。法院為
    前項選定及指定前，得命主管機關或社會福利機構進行訪視
    ，提出調查報告及建議。監護之聲請人或利害關係人亦得提
    出相關資料或證據，供法院斟酌。法院選定監護人時，應依
    受監護宣告之人之最佳利益，優先考量受監護宣告之人之意
    見，審酌一切情狀，並注意下列事項：(一)受監護宣告之人
    之身心狀態與生活及財產狀況。(二 )受監護宣告之人與其
    配偶、子女或其他共同生活之人間之情感狀況。(三 )監護
    人之職業、經歷、意見及其與受監護宣告之人之利害關係。
    (四 )法人為監護人時，其事業之種類與內容，法人及其代
    表人與受監護宣告之人之利害關係。民法第1110條、第1111
    條、第1111條之1分別定有明文。經查，相對人乙○○既經
    為監護宣告，已如前述，則其自應選任監護人，本院審酌聲
    請人丙○○為受監護宣告人乙○○之子，且現與其同住，擔
    負實際照護乙○○之責，情感依附甚深，及參酌受監護宣告
    人之手足詹步賢、詹蜿禎、詹明合之意願，均認由聲請人丙○○擔任監護人，較能符合受監護宣告之人之最佳利益，有
    本院民間公證人何叔孋事務所99年度花院民公孋字第10365
    號公正書在卷，爰選定聲請人丙○○為受監護宣告人之監護
    人；並指定受監護宣告人之子甲○○為會同開具財產清冊之
    人。又依民法第1113條準用同法第1099條之規定，於監護開
    始時，監護人對於受監護宣告人乙○○之財產，應會同甲○○，於2個月內開具財產清冊，並陳報法院，併此敘明。
五、依民事訴訟法第608 條第1 項，裁定如主文。
中    華    民    國    99    年    3     月    22    日
                  家事法庭      法  官  陳淑媛
以上正本證明與原本無異。
如不服本裁定關於選定監護人及指定會同開具財產清冊之人等部
分，應於送達後10日內向本院提出抗告狀，並繳納抗告費新臺幣
1000元；其餘關於宣告監護之部分，不得抗告。
中    華    民    國    99    年    3     月    22    日
                                書記官  邱鴻志

司法院資訊處製作；財團法人民間司法改革基金會備份。
